臺灣臺北地方法院民事判決　　　　　　　　　　　　九十三年度簡上字第二七一號
　　上　訴　人　丙○○
　　被上訴人　　丁○○
　　訴訟代理人　乙○○
當事人間請求給付票款事件，上訴人對於中華民國九十二年十一月七日臺灣臺北地方
法院新店簡易庭九十二年度店簡字第五八三號第一審判決提起上訴，本院於民國九十
三年七月二十八日言詞辯論終結，判決如下：
    主  文
上訴駁回。
第二審訴訟費用由上訴人負擔。
    事實及理由
一、被上訴人起訴主張：被上訴人持有上訴人所簽發如附表所示之支票四紙（下稱系
    爭支票），票款共計新台幣（下同）一百二十三萬六千元，詎被上訴人屆期提示
    ，均因上訴人為拒絕往來戶及存款不足而遭退票，經被上訴人催討，上訴人仍然
    置之不理等情，爰本於票據關係，求為命上訴人給付被上訴人一百二十三萬六千
    元及自如附表所示之提示日起，至清償日止，按年息百分之六計付利息之判決。
二、上訴人則以：系爭支票係訴外人甲○○向其借用，而以上訴人之名義簽發向被上
    訴人購買鋼筋。甲○○原與上訴人約定待其取得工程款後即將支票票款匯入上訴
    人之支票帳戶，然其因發生工程糾紛，無法領得工程款，而未依約履行致系爭支
    票未能兌現。惟甲○○事後已與被上訴人之妻蘇月霞達成和解，另開具同額本票
    交予被上訴人收執，上訴人即無須再就本件票據債務負責，依票據法第十三條但
    書及第十四條之規定，被上訴人自不得請求上訴人給付系爭票款云云，資為抗辯
    。
三、原審對於被上訴人之請求，判決被上訴人全部勝訴，上訴人全部聲明不服，並上
    訴聲明：（一）原判決廢棄；（二）被上訴人在第一審簡易之訴駁回。被上訴人
    則聲明求為判決：駁回上訴。
四、被上訴人主張其持有上訴人所簽發面額共計一百二十三萬六千元之系爭支票，惟
    屆期提示竟遭退票之事實，業據其提出支票及退票理由單為證，上訴人不爭執系
    爭支票上發票人印文之真正，惟否認其有支付票款之義務，並以前詞置辯。經查
    ：
（一）按在票據上簽名者，依票上所載文義負責負責；票據上之簽名，得以蓋章代之
      ，票據法第五條第一項及第六條分別定有明文。又代理人於代理權限內，以本
      人名義所為之意思表示，直接對本人發生效力，民法第一百零三條第一項亦定
      有明文。查系爭支票雖係訴外人甲○○以上訴人名義所簽發，惟上訴人既自承
      其有同意將系爭支票借予上訴人使用，則其顯有授權甲○○以其名義簽發系爭
      支票，依上開規定，上訴人自須負授權人之責任，對系爭票款負給付之責，被
      上訴人主張上訴人應負給付票款之責，即為可取。
（二）上訴人雖抗辯系爭支票係因甲○○未依約將票款匯入其支票帳戶而未兌現，惟
    　甲○○事後已另開具同額本票交予被上訴人收執，與被上訴人之妻蘇月霞達成
      和解，上訴人即無須再就本件票據債務負責云云，惟查：系爭支票乃係訴外人
      甲○○為向被上訴人購買鋼筋，而交付作為買賣價金之支付，雖甲○○嗣後有
      另簽發同額之本票交予被上訴人收執，惟證人蘇月霞證稱：並未與甲○○和解
      ，因甲○○當初未於支票上背書，所以另外開本票給伊，但並沒有約定說不要
      再行使支票權利，也沒有約定以支票換本票，所以支票還在手上等語（見原審
      卷第二十一頁），且證人甲○○亦證述：伊有再開一張本票予被上訴人，是因
      老闆娘蘇月霞說支票跳票了，要伊再開一張本票，以便去向上包要錢。當時蘇
      月霞說如果本票兌現會返還支票，後來本票沒兌現，所以支票沒有退還等語在
      卷（見本院九十三年六月七日準備程序筆錄）。足見被上訴人係與訴外人甲○
      ○約定待本票兌現後才將支票退還，於本票尚未兌現前，被上訴人並未同意放
      棄行使系爭支票之票據權利甚明。系爭本票既未兌現，甲○○亦未履行其給付
      前揭貨款之義務，則上訴人之給付票款義務，自不因甲○○有另行簽發本票而
      免除。上訴人雖又抗辯系爭支票中編號二至四之支票發票日分別為九十年八月
      五日、同年九月五日、同年九月二十一日，惟被上訴人遲至九十年十一月二十
      六日始向銀行提示，可證被上訴人已與甲○○達成和解云云，惟被上訴人為票
      據權利人，本得決定何時行使其權利，故自不得以其屆期未立即提示即遽認其
      已與甲○○達成和解，同意放棄系爭票據權利，上訴人執此抗辯其所負之票款
      給付義務已因甲○○與被上訴人和解而消滅，被上訴人係惡意行使票據權利云
      云，自非可取。至上訴人另請求命被上訴人提出前揭本票云云，惟該本票並未
      兌現一節，業經證人甲○○證述明確，自無再命被上訴人提出該紙本票，以調
      查本票債務是否清償之必要，附此敘明。
四、綜上所述：被上訴人依票據關係請求上訴人應給付票款一百二十三萬六千元及自
    如附表所示之提示日起，至清償日止，按年息百分之六計算之利息，洵屬有據，
    應予准許。從而，原審所為上訴人敗訴之判決，並無不合，上訴論旨指摘原判決
    不當，求予廢棄改判，為無理由，應予駁回。
五、至兩造其餘之攻擊或防禦方法，及未經援用之證據，經本院斟酌後，認為均不足
    以影響本判決之結果，自無庸一一詳予論駁，併此敘明。
六、據上論結，本件上訴為無理由，依民事訴訟法第四百三十六條之一第三項、第四
    百四十九條第一項、第七十八條，判決如主文。
中　　　華　　　民　　　國　　九十三　　年　　　八　　　月　　十八　　　日
                                        台灣台北地方法院民事第三庭
                                              審判長法  官  張靜女
                                                    法  官  李維心
                                                    法  官  李宜娟
右為正本係照原本作成。
本判決不得上訴。
中　　　華　　　民　　　國　　九十三　　年　　　八　　　月　　十八　　　日
                                                法院書記官  高菁菁
附表
編號     發票日期         票面金額           提示日           票據號碼
                          （新台幣）
一、九十年七月十四日   七十二萬六千元  九十年七月十七日    SA0000000
0、九十年八月五日     十五萬元        九十年十一月二十七日SA0000000
0、九十年九月五日     十五萬元        九十年十一月二十七日SA0000000
0、九十年九月二十九日 二十一萬元      九十年十一月二十七日SA0000000
